【裁判字號】    92,易,718
【裁判日期】    921021
【裁判案由】    家暴傷害等
【裁判全文】
臺灣桃園地方法院刑事判決                          九十二年度易字第七一八號
    公  訴  人  臺灣桃園地方法院檢察署檢察官
    被      告  丙○○
右列被告因家庭暴力傷害等案件，經檢察官提起公訴（九十二年度偵字第五七三三號
），本院判決如左：
    主  文
丙○○傷害人之身體，處罰金仟元，如易服勞役，以佰元折算壹日。
被訴恐嚇部分無罪。
    事  實
一、丙○○與甲○○係兄弟關係，屬家庭暴力防治法第三條第四款所稱之二親等旁系
    血親之家庭成員。於民國九十二年一月二日十八時三十分許，甲○○因不滿丙○○向渠等母親丁○○告稱伊將父母親存放的金錢挪用，而前往丙○○位於桃園縣
    八德市○○里○鄰○○路二三四五巷六十號住處邀其一同至隔壁（即六十四號）
    與丁○○對質，豈料言談間雙方一言不合即發生爭執，丙○○竟基於傷害他人之
    故意，徒手推、打甲○○，致甲○○受有胸部鈍挫傷及擦傷、右臉及腹部鈍挫傷
    等傷害。
二、案經甲○○訴由桃園縣政府警察局八德分局報告台灣桃園地方法院檢察署檢察官
    偵查起訴。
    理  由
壹、傷害部分：
一、訊據被告丙○○固坦承於上揭時、地有與告訴人甲○○發生爭執等情，惟矢口否
    認涉有傷害犯行，辯稱：伊並沒有毆打甲○○，伊只有推他，他身上所受之傷與
    伊無關云云。惟查：告訴人甲○○迭於警訊、偵訊及本院調查時均堅稱：九十二
    年一月二日晚間，因聽丁○○說：丙○○告訴她，是甲○○把錢花光云云，所以
    就去丙○○家（即桃園縣八德市○○路二三四五巷六十號）要他去跟丁○○當面
    對質，對質的時候丙○○就惱羞成怒徒手毆打其胸口、右眼上方，還把眼鏡打掉
    在地上等語（見九十二年偵字第三四三九號卷第六頁反面、第七頁，九十二年偵
    字第五七三三號卷第十八頁反面，本院九十二年五月二十日訊問筆錄），核與證
    人即被告及告訴人之母親丁○○於警訊及本院調查時到庭證稱：在九十二年一月
    二日晚間甲○○與丙○○在乙○○家門口吵架，當時是丙○○先動手，只看到丙○○的手從甲○○胸前揮過去，甲○○的眼鏡就掉下來，許惠善有上前制止，之
    後丙○○並沒有再打他或推他，就各自回家等語（見九十二年偵字第五七三三號
    卷第三頁反面至第四頁，本院九十二年八月十九日訊問筆錄），及證人許惠善於
    警訊證稱：從桃園縣八德市○○路二三四五巷五十六號住處出門，就看到丙○○
    、甲○○二人從丙○○家前一起到桃園縣八德市○○路二三四五巷六十四號，要
    找丁○○出面處理事情，後來甲○○與丙○○二人發生口角，爭吵之間丙○○就
    揮手毆打甲○○，其上前拉住丙○○的手，並趁隙拉甲○○跑回家中等語（見同
    上偵卷第五頁反面至第六頁）均相符合，且有德仁醫院九十二年一月二日診斷證
    明書一紙附卷可稽（九十二年偵字第五七三三號卷第二頁），顯見告訴人甲○○
    之指訴，尚非全然無據；雖被告指稱證人許惠善為告訴人之妻、證人丁○○為告
    訴人之母，與告訴人關係密切，渠等所言不實云云，然徵諸告訴人前開所受傷勢
    為胸部鈍挫傷及擦傷、右臉及腹部鈍挫傷等傷害（見上開診斷證明書），被告亦
    自承：當天有與甲○○互推等語（見本院九十二年五月二十日訊問筆錄），是以
    告訴人甲○○及證人丁○○、許惠善指稱被告在口角爭執情形下，動手揮打告訴
    人，造成告訴人受有上開傷害等情節，亦不違情理與經驗法則，況倘告訴人甲○○所受之傷害，非因與被告爭執拉扯所致，則其焉能隨即在德仁醫院檢驗出前開
    傷勢？足認被告丙○○確有於上揭時地，因與告訴人甲○○發生口角爭執而動手
    揮打告訴人，致其受有如事實欄所述之傷害。又證人劉金菊雖證稱：當天是甲○○跑來找丙○○出去，過一、二分鐘後其出去看，並未見到被告動手毆打甲○○
    等語（同上偵卷第十九頁，本院九十二年五月二十日訊問筆錄），然依據被告自
    述、告訴人甲○○及證人許惠善、丁○○等人陳述被告與告訴人發生爭執之過程
    ，時間極為短暫，則證人劉金菊既係在被告與告訴人甲○○發生爭執後才到現場
    ，其因較晚到場而未見到被告揮打告訴人之當刻，衡情並非不可能，是證人劉金
    菊所言無法資為有利於被告丙○○之認定。從而，被告丙○○前開所為辯解，顯
    係避重就輕之詞，不足採信，本件事證明確，被告前開犯行已經證明，應予依法
    論科。
二、核被告丙○○與告訴人甲○○為二親等旁系血親之兄弟關係，乃家庭暴力防治法
    所稱之家庭成員，被告對告訴人故意實施身體上不法侵害，而造成告訴人受傷之
    行為，係犯刑法第二百七十七條第一項之傷害罪，亦為家庭暴力防治法第二條第
    二項所稱之家庭暴力罪。爰審酌被告丙○○前未曾有犯罪紀錄，此有臺灣高等法
    院被告全國前案紀錄表乙份在卷可按，素行良好，此次係因家庭事務與告訴人發
    生爭執，一時氣憤而出手毆打告訴人之動機、告訴人所受之傷害輕微，及告訴人
    當庭請求從輕量刑（見本院九十二年八月十九日訊問筆錄）等一切情狀，量處如
    主文所示之刑，並諭知易服勞役之折算標準，以資懲儆。
貳、恐嚇部分：
一、公訴意旨另略以：被告丙○○於前揭時地，又基於恐嚇之犯意，對告訴人甲○○
    恫稱：要將甲○○打死等語，使甲○○心生畏懼，致生危害於安全，因認被告此
    部分涉有刑法第三百零五條恐嚇罪嫌云云。
二、本件公訴人認被告丙○○涉有前揭恐嚇罪嫌，無非係以告訴人指訴、證人許惠善
    、丁○○證述為其論據。然訊據被告丙○○固坦承曾於上開時、地與告訴人口角
    爭執，惟堅決否認涉有恐嚇犯行，並辯稱：其未出言恐嚇或是說要打死甲○○等
    語。經查：
    (一)按犯罪事實，應依證據認定之，無證據不得推定其犯罪事實；又不能證明被告
      犯罪者，應諭知無罪之判決，刑事訴訟法第一百五十四條第二項、第三百零一
      條第一項分別定有明文。所謂認定犯罪事實之證據，係指足以認定被告確有犯
      罪行為之積極證據而言，該項證據自須適合於被告犯罪事實認定，始得採為斷
      罪資料。又苟未能發現相當證據，或證據不足以證明，自不能以推測或擬制之
      方法，以為裁判基礎，亦有最高法院二十九年上字第三一０五號及四十年台上
      字第八六號判例意旨可資參照。再按告訴人之指訴，係以使被告受刑事訴追為
      目的，是其陳述是否與事實相符，仍應調查其他證據以資審認，最高法院亦著
      有五十二年台上字第一三００號判例可循。另按刑法第三百零五條之恐嚇罪，
      所稱以加害生命、身體、自由、名譽、財產之事，恐嚇他人者，係指以使人心
      生畏怖為目的，而通知將加惡害之旨於被害人而言，必須就個案所示如恐嚇者
      與被恐嚇者間之實力關係、恐嚇者之語氣、現場情境等一切情狀，予以斟酌，
      藉以判斷是否足使受恐嚇人心生恐怖、產生不安之感覺等危害於安全之結果，
      方屬適法。
    (二)本件告訴人甲○○雖一再指稱：被告於毆打其後，又至其家門口大聲恐嚇稱：
      有膽就出來，要打死你等語。然查，被告與告訴人發生爭執時，有證人乙○○
      、丁○○均在場，此為被告及告訴人甲○○所自承，惟證人乙○○於本院調查
      時証稱：未曾聽聞被告有說過恐嚇告訴人的話等語（見本院九十二年七月十六
      日訊問筆錄），另證人丁○○雖於警訊時證稱：丙○○停止毆打後，甲○○返
      家，被告有跑到甲○○家門口揚言要打死甲○○等語（九十二年偵字第五七三
      三號卷第三頁反面、第五頁反面），後證人丁○○於本院調查時則證稱：沒有
      聽到丙○○跑到甲○○家恐嚇，那時候丙○○好像是說「我是不想打他而已，
      不然的話會打死他」，那是吵架之後才說的，那時候甲○○已經先走了，丙○○是站在外面對我們講的等語（見本院九十二年八月十九日訊問筆錄），是徵
      諸證人乙○○、丁○○前開所為證言，被告丙○○雖於與告訴人甲○○爭吵結
      束後，復有上開叫罵行為，惟實係伊與告訴人結束爭吵後，處於情緒激憤之下
      所為之憤恨之詞，主觀上自無恐嚇之犯意，且被告為上開言論之際，告訴人甲○○已返回家中，被告亦未有持任何武器追打之舉動，尚難認定在此情況下，
      告訴人甲○○僅因被告丙○○出言不遜即心生危懼，而致生危害於安全之結果
      ，故被告丙○○所為叫罵之舉，尚難認該當於恐嚇罪之構成要件。
    (三)綜上所述，告訴人甲○○之指述及證人乙○○、丁○○之證詞，均不足以證明
      被告丙○○有恐嚇之犯行，此外，復查無其他積極證據足資證明被告丙○○有
      公訴人所指此部分犯罪事實，自難僅憑告訴人單方面之指訴，即遽認被告丙○○涉有恐嚇罪嫌。揆諸上開法條及判例說明，應認不能證明被告丙○○犯罪，
      爰就被告丙○○被訴恐嚇罪嫌部分諭知無罪之判決。
據上論斷，應依刑事訴訟法第二百九十九條第一項前段、第三百零一條第一項，刑法
第二百七十七條第一項、第四十二條第二項，罰金罰鍰提高標準條例第一條前段、第
二條，判決如主文。
本案經檢察官張尹敏到庭執行職務。
中      華      民      國    九十二    年      十      月    二十一    日
                                 臺灣桃園地方法院刑事第六庭
                                     審判長法  官  周政達
                       法  官  潘進順
                                           法  官  何俏美
右正本證明與原本無異。
如不服本判決，應於判決送達後十日內向本院提出上訴狀( 應附繕本 )，上訴於
臺灣高等法院。
                                           書記官  王泰元
中      華      民      國     九十二   年      十      月    二十一    日
附錄本案論罪科刑法條：
刑法第二百七十七條。
傷害人之身體或健康者，處三年以下有期徒刑、拘役或一千元以下罰金。
犯前項之罪、因而致人於死者，處無期徒刑或七年以上有期徒刑，致重傷者，處三年
以上十年以下有期徒刑。


司法院資訊處製作；財團法人民間司法改革基金會備份。
